【裁判字號】    95,再易,1
【裁判日期】    950831
【裁判案由】    返還房屋
【裁判全文】
臺灣士林地方法院民事判決  95年度再易字第1號
再審原告    乙○○
                      號
訴訟代理人  陳再賢  律師
再審被告    甲○○
                      2 樓
上列當事人間請求返還房屋事件，再審原告對於中華民國94年11
月30日本院94年度簡上字第67號確定判決提起再審，本院判決如
下：
    主  文
再審之訴駁回。
再審訴訟費用由再審原告負擔。
    事實及理由
一、按再審之訴，應於30日之不變期間內提起。前項期間，自判
    決確定時起算，判決於送達前確定者，自送達時起算；其再
    審之理由發生或知悉在後者，均自知悉時起算，民事訴訟法
    第500 條第1 項、第2 項定有明文。本件再審原告於94年12
    月13日收受本院94年度簡上字第67號判決，該判決於94年11
    月30日宣示，不得上訴第3 審，再審原告於94年12月19日提
    起本件再審之訴，有本院收狀章可稽，未逾30日不變期間，
    合先敘明。
二、按再審之訴顯無再審理由者，得不經言詞辯論，以判決駁回
    之，民事訟訴訟法第502 條第2 項定有明文。
三、再審原告主張：本件原確定判決有民事訴訟法第496 條第1
    項第1 款所定適用法規顯有錯誤之再審事由：
  (一)臺北市○○路○ 段189 巷73弄11號2 樓房屋（下稱系爭房屋
    ）係再審原告所有，其基地即臺北市○○區○○段2 小段22
    之4 地號土地則登記為訴外人翁添名下（所有權應有部分12
    4/10000） ，再審原告於民國74年3 月28日即取得系爭房屋
    所有權。再審被告雖於75年間經訴外人即再審原告之父翁祿
    壽允許而搬入居住，惟翁祿壽允許再審被告入住系爭房屋，
    係附有再審被告需辦理貸款購買系爭房屋之停止條件，再審
    被告迄今未辦理貸款，仍繼續占有系爭房屋自屬無權占有，
    原確定判決認為再審被告對系爭房屋有使用借貸關係存在，
    顯有適用法規錯誤之違法情形。
  (二)系爭房屋係再審原告所有，縱認翁祿壽曾獲得再審原告授權
    而取得系爭房屋之管理權，並允許再審被告遷入居住，惟翁
    祿壽已於81年3 月6 日死亡，其管理權亦已消滅，基於管理
    權所訂定之使用借貸關係亦應已終止，而當然回歸於系爭房
    屋所有人即再審原告自己管理，不生繼承問題，因管理權係
    所有權人授予管理人代為處理事務之權限而已，並非財產權
    ，祇能發生所有權人收回管理權之問題而非繼承。原確定判
    決以翁祿壽之管理權因死亡而消滅，但與再被告成立之使用
    借貸契約並不因而當然消滅，而由翁祿壽之全體繼承人繼承
    系爭房屋之使用借貸契約，因而認定再審原告未經全體繼承
    人同意而向再審被告終止使用借貸權，不生合法終止之效力
    ，不符民法第470 條規定，原審判決亦有適用法規錯誤之違
    法。
  (三)使用借貸為債權契約，不能對抗房屋所有權人之物權，且無
    民法第425 條之適用，有最高法院59年台上字第2490號判例
    足資參照。再審原告既為系爭房屋之所有權人，再審被告不
    能以其與翁祿壽間之使用借貸契約對抗現在房屋所有權人即
    再審原告，原確定判決對上開判例未予適用，亦未於判決理
    由敘明，亦有適用法規錯誤之違法。
  (四)為此，爰依民事訴訟法第496 條第1 項第1 款規定，提起本
    件再審之訴，並聲明： (1)請求廢棄原確定判決。 (2)再審
    被告應將坐落台北市○○路○ 段189 巷73弄11號2 樓房屋遷
    讓返還再審原告，並自81年3 月7 日起至遷讓交屋日止，按
    月給付再審原告新臺幣7,216 元。
四、本件未經言詞辯論，再審被告未為聲明及陳述。
五、按民事訴訟法第496條第1項第1 款所謂適用法規顯有錯誤，
    係指確定判決所適用之法規，顯然不合於法律規定，或與司
    法院現尚有效及大法官會議之解釋，或本院現尚有效之判例
    顯有違反，或消極的不適用法規，顯然影響裁判者而言，並
    不包括判決理由矛盾、理由不備、取捨證據及認定事實錯誤
    之情形在內。經查：
  (一)再審原告主張原確定判決認定再審被告與翁祿壽間有使用借
    貸契約存在，具有適用法規錯誤之再審事由云云，惟原確定
    判決依據證據調查結果，認定翁祿壽基於再審原告之委任而
    取得系爭房屋之管理權，且再審原告無法舉證證明再審被告
    使用系爭房屋附有停止條件，因而認定再審被告與翁祿壽間
    有使用借貸契約，應屬原審取捨證據及認定事實範疇，再審
    原告此部分主張應屬指摘原確定判決認定事實之錯誤，而非
    法院於認定事實，適用法規有違背解釋或判例之情形，再審
    原告之主張，顯與適用法規顯有錯誤有別，顯難認其以此提
    起再審之訴為有理由。
  (二)又按受任人本於委任人所授與之代理權，以委任人名義與他
    人為法律行為時，固直接對委任人發生效力；若受任人以自
    己之名義與他人為法律行為，因而為委任人取得之權利，則
    需經受任人依民法第541 條第2 項規定，將其移轉於委任人
    ，委任人始得逕向該他人請求履行。前者，因法律行為發生
    之權利義務，於委任人及該他人之間直接發生效力；後者，
    則該他人得以對抗受任人之事由，對抗委任人，兩者尚有不
    同，有最高法院72年台上字第4720號判例可參。查原確定判
    決認定：「…上訴人就系爭房屋既同意由其父親翁祿壽管理
    ，應認其與翁祿壽間就系爭房屋之管理成立委任契約，然其
    父親翁祿壽既於81年3 月6 日過世，則翁祿壽對於系爭房屋
    之管理權已當然消滅；惟翁祿壽與被上訴人就系爭房屋之使
    用借貸契約並不因翁祿壽之死亡而當然消滅，蓋依民法第47
    2 條第4 款規定，借用人死亡固為貸與人得終止契約之事由
    ，惟貸與人死亡並無相類似之規定；翁祿壽既係以自己名義
    將系爭房屋貸與被上訴人，則依民法第1148條關於『繼承人
    自繼承開始時，除本法另有規定外，承受被繼承人財產上之
    一切權利義務關係』之規定，自應由翁祿壽之全體繼承人即
    上訴人及其兄弟姐妹共同繼承翁祿壽與被上訴人間關於系爭
    房屋使用借貸契約之權利義務。」等情，依上開說明，其就
    此部分所適用之法規，亦無任何違誤之處。
  (三)再審原告另主張最高法院59年台上字第24 90 號判例明示「
    使用借貸為債權契約，不能對抗房屋所有權人之物權，且無
    民法第425 條之適用」，再審原告既為系爭房屋之所有權人
    ，再審被告即不能以其與翁祿壽間之使用借貸契約對抗現在
    房屋所有權人即再審原告，原確定判決對上開判例未予適用
    ，亦未於判決理由敘明，有適用法規錯誤之違法云云。惟查
    上開判例意旨，係指使用借貸之借用人不得執其與現在所有
    人之前手間訂有使用借貸契約，而對現在之所有人主張有使
    用權源之情形。本件再審原告於再審被告入住系爭房屋之初
    即授權翁祿壽管理系爭房屋，並由再審被告與翁祿壽訂立使
    用借貸契約使用系爭房屋至今，自始至終為再審原告均為系
    爭房屋之所有權人，並無房屋所有權人變更之情形，再審被
    告於系爭房屋之使用借貸契約經合法終止前，自仍為有權使
    用，而無上開判例適用之餘地，原確定判決適用法規並無違
    誤，再審原告此部分之主張，亦無理由。
六、綜上所述，再審原告以原確定判決適用法規顯有錯誤為由，
    提起本件再審之訴，顯無理由，爰不經言詞辯論，逕以判決
    駁回之。
七、訴訟費用負擔之依據：民事訴訟法第78條。
中    華    民    國    95    年    8     月    31    日
                  民事第一庭  審判長法  官  黃小瑩
                                    法  官  蕭錫証
                                    法  官  陳靜芬
以上正本證明與原本無異。
本判決不得上訴。
中    華    民    國    95    年    9     月    5     日
                                    書記官  陳秀蘭


司法院資訊處製作；財團法人民間司法改革基金會備份。
